最　高　行　政　法　院　判　決　　　　　　　　　　九十一年度判字第二五○號
　　原　　　告　寶可實業股份有限公司
　　代　表　人　甲○○
　　訴訟代理人　乙○○
　　被　　　告　經濟部智慧財產局
　　代　表　人　陳明邦
右當事人間因商標註冊事件，原告不服行政院中華民國八十九年四月十四日台八九訴
字第一○七○一號再訴願決定，提起行政訴訟。本院判決如左：
　　主  文
原告之訴駁回。
訴訟費用由原告負擔。
　　事  實
緣原告於民國八十七年七月十四日以「FIVE  STAR」商標，指定使用於商品及服務分
類表第二十六類之花邊、滾邊、裝飾用滾邊、裝飾用花邊、香袋、裝飾用刺繡品商品
申請註冊。被告以該商標與正廣企業有限公司之註冊第七三六二九○號「FIVE  STAR
及圖」商標近似，乃依商標法第三十七條第十二款之規定予以核駁，發給第0000
000號商標核駁審定書。原告不服，提起訴願、再訴願，遞遭決定駁回，遂提起行
政訴訟。茲摘敘兩造訴辯意旨如次：
原告起訴意旨略謂：按凡商標圖樣「相同或近似於他人同一商品或類似商品之註冊商
標者」，不得申請註冊，固為標法第三十七條第十二款所明定。惟該款之適用應以兩
造商標構成相同或近似且指定使用於同一或類似商品為前提要件。判斷兩商標近似與
否，應就一般商品購買人對該商標如何反應及瞭解，能否引起混同誤認為斷。如商標
圖樣事實上不致有混同誤認之虞時，縱然其外觀、讀音、觀念或其一定部分有所類似
，仍不得認為係商標之近似而無首揭法條適用之餘地。又若兩造商標所指定使用之商
品非屬同一或類似商品，則即便兩商標圖樣有相同或近似之處，亦不在商標法第三十
七條第十二款所規定之範圍之內。一、查據爭商標係指定用於商標法施行細則第四十
九條第二十六類之「緞帶、絲帶、織帶、彩帶、絨帶」等商品，屬二六○一之「布帶
、緞帶、鞋帶、鬆緊帶」組群；而系爭商標則是指定用於商標法施行細則第四十九條
第二十六類之「花邊、滾邊、刺繡品、裝飾用滾邊、裝飾用花邊、香袋、斜線」等商
品，屬於二六○二之「花邊、珠繡、中國結、西洋結」等組群。兩造所指定使用之商
品雖同居商品國際分類表之第二十六類，但並不是同一組群，更不能因此即斷定兩者
為同一或類似之商品。依「商品及服務類似組群參考資料」前言（四）：「類似商品
組群之編排方式，係以原材料、產製者或其他因素上具有共同或關聯之處，依一般社
會通念及市場交易情形，易使一般商品購買人誤認其為來自相同或雖不相同但有關聯
之來源者而言。同為被告新頒布之商標手冊中，商品類似之判斷方法３亦明白指出：
「因商品多元化及關連企業之擴展，須考慮經濟現況及商品交易時各種實際情形，予
以個案認定。」可知並不能因兩商標所指定使用之商品同屬第二十六類，而據認其為
同一或類似之商品，還須依客觀之事實來判斷。依此原則，本案之兩造商標係指定使
用於非同一或類似之商品，其理由如左：（一）首先就兩造商標所指定使用商品之生
產器具而言：原告商品之生產機器多由日本製造進口，造價高達一千餘萬元，屬於一
種高精密度之專業機械；而據爭商標指定使用商品之生產機器則價格低廉，約為新台
幣數十萬元，至多亦不過百萬元之譜，兩者之生產機器造價相差懸殊，不可同日而語
。（二）次就兩造商標所指定使用商品製造方式而言：原告之商品係由電腦繪圖創作
打版，之後再將花樣繡在底布之上；而據爭商標所指定使用之商品則完全仰賴生產機
器定型製作出單一樣式，生產廠商無法再對式樣做不同設計、修改或變更花樣。亦即
前者包含設計及製造，後者則僅為單純之製造行為，生產方式顯然繁簡有別。（三）
再就兩商標指定用商品所使用底布之材質而言：原告商品所使用底布之材質多樣，有
水溶布、PC布等多種選擇，款式眾多，不一而足；據爭商標指定使用商品所使用之底
布僅限於一般性布料，選擇有限。（四）續就兩造商標指定使用商品之用途而言：原
告指定使用之「花邊、滾邊、刺繡品、裝飾用滾邊、裝飾用花邊、香袋、斜線」等商
品係使用於內衣、婚紗、晚禮服等高級服飾，設計用途精美且多變化；而據爭商標所
指定使用之「緞帶、絲帶、織帶、彩帶、絨帶」等商品則僅為簡單之裝飾品或包裝品
，多使用於禮品、禮盒之包裝或裝飾，兩者之用途顯然並不相同。（五）最後就兩造
商標所指定使用商品之販賣場所而言，原告指定使用之「花邊、滾邊、刺繡品、裝飾
用滾邊、裝飾用花邊、香袋、斜線」等商品係使用於高級服飾，販賣場所為高級服裝
店；而據爭商標所指定使用之「緞帶、絲帶、織帶、彩帶．絨帶」等商品則僅為送禮
物或裝飾時使用之簡單裝飾品或包裝品，販賣場所為書店、禮品店或精品店。相信在
高級服裝店並不會擺設緞帶、絲帶、織帶等包裝品；同理在一般書店、禮品店或精品
店亦決不會販售高級服飾，因此兩者之販賣場所完全不同，消費大眾並不會在同一場
所同時見到兩造商標，這大大降低了令消費者混淆誤認之可能性。是不論就兩造商標
指定使用商品生產機品之精密度、造價、底布材質、製造技術、用途及販售場所觀之
，均可看出其各不相同，亦即依客觀之事實條件來判斷，顯然兩者絕非屬於同一或類
似之商品。三、綜上所陳，本案系爭申請案號第00000000號「FIVE  STAR」
商標，與被告據以核駁之註冊七三六二九○號「FIVE  STAR及圖」商標，所指定使用
之商品既不屬同一或類似之商品，則當然不會有導致一般消費者混淆誤認之虞。故系
爭商標並無違反商標法第三十七條第十二款之規定，其理甚明，被告所為核駁之決定
，顯有違誤，訴願及再訴願機關不察，遞予維持，均難令人信服，為此，懇請鈞院鑒
核，依法撤銷原處分及原決定，並指示被告另為適法之處分，以維原告應有之權利，
並符法旨等語。
被告答辯意旨略謂：按「相同或近似於他人同一商品或類似商品之註冊商標者」，不
得申請註冊，為商標法第三十七條第十二款所明定。本件原告申請註冊之「FIVE  ST
AR」與據以核駁之註冊第七三六二九○號「FIVE STAR 及圖」商標之外文相同，異時
異地隔離觀察有使商品購買人產生混淆誤認之虞，應屬近似商標，且均指定使用於性
質相類似之商品，自有首揭法條規定之適用。另原告稱所指定之花邊、滾邊、裝飾用
花邊與據以核駁之緞帶、織帶、編織帶，非屬同一類似組群一節，惟判斷商品是否類
似，「商品類似組群」固然為參考之依據，仍需依商品之功能、用途、交易習慣等實
際情況以為判斷，而「織帶、緞帶、絲帶」與「花邊」均為服裝之飾物，依社會一般
通念，客觀上難謂非性質相類似。是被告依法核駁其註冊之申請，並無不合，請將原
告之訴駁回等語。
　　理  由
按「商標圖樣有左列情形之一者，不得申請註冊：．．．十二、相同或近似於他人同
一商品或類似商品之註冊商標者。．．．」為商標法第三十七條第十二款所規定；而
商標之近似與否，應以具有普通知識經驗之購買人，於購買時施以普通所用之注意，
有無混同誤認之虞以為斷。又類似商品，應依一般社會通念，市場交易情形，並參酌
該商品之原材料、用途、功能、產製者、行銷管道及場所或買受人等各種相關因素判
斷之，復為商標法施行細則第十五條第一項及第二項所明定。本件原告於八十七年七
月十四日以「FIVE  STAR」商標（如附圖一），指定使用於商品及服務分類表第二十
六類之花邊、滾邊、裝飾用滾邊、裝飾用花邊、香袋、裝飾用刺繡品商品申請註冊。
被告以該商標與正廣企業有限公司之註冊第七三六二九○號「FIVE STAR 及圖」商標
（如附圖二）外文相同，且均指定使用於同一或類似商品，乃依商標法第三十七條第
十二款之規定予以核駁，發給第0000000號商標核駁審定書。原告不服，以系
爭商標與據以核駁商標指定使用之商品非屬同一類似組群，且該等商品之生產器具、
製造方式、使用底布之材質、用途均不同，非屬同一或類似商品云云，訴經一再訴願
決定，以系爭「FIVE STAR」商標圖樣係單純之外文FIVE STAR，據以核駁之註冊第七
三六二九○號「FIVE STAR及圖」商標圖樣係於圓形圖內上方置外文FIVE STAR及下方
置星星圖所組成，二商標圖樣均有相同之外文FIVE  STAR，應屬近似之商標，又系爭
商標指定使用之花邊等商品，與據以核駁商標指定使用之緞帶、絲帶等商品，均為服
裝之飾物，其功能、用途依一般社會通念，應屬類似商品。系爭商標自不得申請註冊
，遂駁回其訴願、再訴願，參照首揭規定，經核並違誤。原告仍執與再訴願所持相同
之理由，起訴主張不論就兩造商標指定使用商品生產器具之精密度、造價、製造方式
、底布材質、商品用途及販售場所觀之，均可看出其各不相同，亦即依客觀之事實條
件來判斷，顯然兩者絕非屬於同一或類似之商品云云。惟查系爭商標係指定使用於「
花邊、滾邊、裝飾用滾邊、裝飾用花邊、香袋、裝飾用刺繡品」商品；而據以核駁商
標係指定使用於「緞帶、絲帶、織帶、彩帶、絨帶」商品，依一般社會通念，市場交
易情形，並參酌其用途、功能等各種因素，兩者均屬服裝或飾物等有關之商品，客觀
上難謂非性質相類似。原告訴稱兩者所指定使用之商品並非同一或類似，殊無足採。
起訴論旨，求予撤銷，並無理由，應予駁回。
據上論結，本件原告之訴為無理由，爰依行政訴訟法施行法第二條、行政訴訟法第九
十八條第三項前段，判決如主文。
中　　華　　民　　國　　九十一　　　年　   二 　　　　月      七　　　　日
                    最 高 行 政 法 院  第 四 庭
                                審 判 長 法  官　　　廖　政　雄
                                         法  官      黃　合　文
                                         法  官　　　趙　永　康
                                         法  官　　　鍾　耀　光
                                         法  官　　　姜  仁  脩
右  正  本  證  明  與  原  本  無  異
　　　　　　　　　　　　　　　　　　　　 法院書記官　蘇  金  全
中　　華　　民　　國　　九十一　　　年　　　二　　　　月　　　七　　　　日
附圖一、系爭商標                    附圖二、據以核駁商標
